臺中高等行政法院判決
110年度交上字第133號
上  訴  人  吳榮吉                                      

被 上訴 人  臺中市交通事件裁決處

代  表  人  黃士哲              
上列當事人間交通裁決事件，上訴人對於中華民國110年10月28
日臺灣臺中地方法院110年度交字第21號行政訴訟判決，提起上
訴，本院判決如下：
    主  文
一、上訴駁回。
二、上訴審訴訟費用新臺幣750元由上訴人負擔。
    理  由
一、事實概要：上訴人所有號牌8155-VN號自用小客車（下稱系
    爭車輛）於民國109年10月10日7時43分許，行經國道1號北
    向141.8公里處，因「行駛高速公路未依規定變換車道（變
    換車道未依規定全程使用方向燈) 」之違規行為，遭民眾於
    109年10月12日檢具事證檢舉，經內政部警政署國道公路警
    察局第二公路警察大隊（下稱舉發機關）員警認定該車輛違
    反道路交通管理處罰條例(下稱處罰條例)第33條第1項第4 
    款規定，遂對車主即上訴人掣開第ZBB847881號舉發違反道
    路交通管理事件通知單。上訴人未於到案期限檢具事證及應
    歸責人相關資料，向被上訴人告知應歸責人，被上訴人即依
    處罰條例第85條第4項規定，推定上訴人有過失，並依處罰
    條例第85條第1項後段「仍依本條例各該違反條款規定處罰
    」之規定，續於109年12月10日以中市裁字第68-ZBB847881
    號裁決書（下稱原處分），依處罰條例第33條第1項第4款、
    第63條第1項第1款及「違反道路交通管理事件統一裁罰基準
    表」之規定，按期限內到案之基準，裁處上訴人第1階段罰
    鍰新臺幣（下同）3,000元並記違規點數1點。上訴人不服原
    處分，向臺灣臺中地方法院提起行政訴訟，經原審以110年
    度交字第21號判決（下稱原判決）駁回。上訴人仍不服，遂
    向本院提起上訴。
二、上訴人起訴之主張及聲明、被上訴人於原審之答辯及聲明暨
    原判決關於證據取捨、認定事實及適用法規之論據，均詳如
    原判決所載。
三、上訴人上訴意旨略以：
  ㈠原判決雖以原處分無違法而駁回，然原判決引用違反高速公
    路及快速道路交通管制規則第11條第2款及依處罰條例第33
    條第1項第4款「行駛高速公路未依規定全程使用方向燈變換
    車道」，其中對於「全程」及「完成變換車道」之認定未依
    實際駕駛狀況及科學實證認定，顯為先畫靶再射箭。蓋行車
    時於駕駛座左、右各有A柱，因係由左線變換至中線除須注
    視右照後鏡，亦須注意是否變換車道完成並關掉方向燈，避
    免方向燈多餘亮燈干擾後方及鄰車行車判斷及安全，加上有
    A柱、引擎蓋長度，在駕駛座視線本會有所限制。
　㈡原判決中勘驗筆錄記載上訴人變換車道到一半即關閉方向燈
    ，卻未記錄上訴人所提出處罰條例未有方向燈需亮幾次之規
    定。又國道1號之車道寬為300公分，車道間白線寬15公分，
    而系爭車輛車寬185.5公分、輪胎尺碼23.5公分；車道一半
    即165公分(150+15)，車寬162公分(185.5-23.5)，而當汽車
    時速110公里下，1秒可行駛30.55公尺之瞬間，行車記錄器
    無法記錄，縱再顯示方向燈亦足使後方及左右鄰車可見。又
    上訴人於駕駛座係斜角度看右前方，受A柱及引擎蓋長度影
    響，上訴人係確認已變換車道完成方關閉方向燈，原審自行
    認定「變換車道之行為完成」係指汽車車身完全進入欲變換
    之車道而言，乃為達成處罰目的而未考慮駕駛人視線角度之
    實際狀況，與公認壓線即算界內之規定相違背。而且跨越駛
    進之車線係往欲轉入中線車道，原審卻採最嚴厲並擴大解釋
    ，未查上訴人遵守交通規定並無違規之犯意，實屬不當。
　㈢原判決對檢舉民眾與系爭車輛認定係偶然相逢，屬於瞬間之
    偶發事件，未能審慎判斷，然實際上檢舉車輛有跟車行為，
    上訴人再行700公尺又變換至內線超車，左方向燈亮4次亦遭
    員警以相同理由再次舉發，已由被上訴人撒銷，是可推定檢
    舉車輛對上訴人超車後即煞車減速而心生不滿，故跟車並恣
    意檢舉，應認原判決適用法規有所不當。
　㈣聲明：⒈原判決廢棄，⒉原裁決撤銷。
四、本院經核原判決駁回上訴人在原審之訴，尚無違誤，茲就上
    訴理由再予論述如下：
　㈠按處罰條例第33條第1項第4款規定：「汽車行駛於高速公路
    、快速公路或設站管制之道路，不遵使用限制、禁止、行車
    管制及管理事項之管制規則而有下列行為者，處汽車駕駛人
    新臺幣3,000元以上6,000元以下罰鍰：……四、未依規定變換
    車道。……」第63條第1項第1款規定：「汽車駕駛人有下列各
    款所列條款之一者，除依原條款處罰鍰外，並予記點：一、
    有第33條第1項……情形之一者，各記違規點數1 點。」次按
    交通部會同內政部依處罰條例第33條第6項規定授權訂定之
    「高速公路及快速公路交通管制規則」第11條第2款規定：
    「汽車在行駛途中，變換車道或超越前車時，應依標誌、標
    線、號誌指示，並不得有下列情形：……二、未依規定使用方
    向燈。……」又交通部會同內政部依處罰條例第92條第1項規
    定授權訂定之「道路交通安全規則」第109條第2項第2款規
    定：「汽車駕駛人，應依下列規定使用方向燈：……二、……變
    換車道時，應先顯示欲變換車道方向之燈光，並應顯示至完
    成轉彎或變換車道之行為。」上開高速公路及快速公路交通
    管制規則、道路交通安全規則之規定核屬執行違反道路交通
    管理事件程序之具體細節規定，並未逾越母法之授權，與法
    律保留原則亦無違背，自得為被上訴人所援用。查：
　⒈原判決業已論明：「汽車行駛變換車道時，應先顯示欲變換
    車道方向之燈光，並應顯示至『完成』轉彎或變換車道之行為
    。依此，所謂『變換車道之行為完成』，係指汽車車身已完全
    進入欲變換之車道內而言；如駕駛人僅於變換車道時開啟方
    向燈，未於車身完整進入左、右側車道前持續顯示燈號作動
    或變換燈號，自應認與上揭規定未符。」等語明確(原判決
    第5頁)。是上訴人主張壓線即算變換車道完成之詞，無非重
    申其起訴時已主張而為原判決摒棄不採之理由，復就原審已
    論斷者，仍執歧異見解而為爭執，難謂有理由，核無足採。
　⒉又原審勘驗舉發機關提供之採證光碟，製成勘驗筆錄(原審卷
    第81頁)「……07：43：53時至07：44：42時號牌8155-VN號小
    客車（下稱系爭車輛) 沿著內側車道超越該車，並顯示右側
    方向燈，向中線車道變換車道，變換到一半即關閉方向燈，
    之後繼續變換車道完成，並開始煞車減速。」並依此調查證
    據結果審認「原告所有系爭車輛（車牌號碼為8155-VN 號）
    ，於109年10月10日7時43分許，行駛於國道1號北向141.8公
    里處內側車道，顯示右側方向燈由變換至中線車道，變換到
    一半時，即關閉右側方向燈，並繼續完成變換至中線車道等
    情甚明，洵足認定。」等語(原判決第4-5頁)，尚無違誤；
    被上訴人依處罰條例第33條第1項第4款、第63條第1項第1款
    及違反道路交通管理事件統一裁罰基準表規定，以原處分裁
    處上訴人罰鍰3,000元，並記違規點數1點，經核於法尚無不
    合；上訴人主張其受系爭車輛之A柱及引擎蓋長度影響確認
    已變換車道完成方關閉方向燈之詞，無非就原審事實認定與
    證據取捨之職權行使事項指摘為不當，自難謂為原判決有何
    不適用法規或適用法規不當之違背法令情形。是上訴人之主
    張均無理由，不足採取。
　⒊再者，依行政罰法第7條第1項規定，違反行政法上義務行為
    之處罰，以行為人主觀上對義務之違反具有故意或過失為要
    件。查上訴人有前揭未遵守道路交通安全規則第109條第2項
    第2款規定變換車道未依規定全程使用方向燈之行為，符合
    處罰條例第33條第1項第4款規定之客觀構成要件，已如前述
    。駕駛人轉彎或變換車道時均應自始全程顯示方向燈，此乃
    道路交通安全規則明文規定之行政法上義務，係為確保其他
    人車充分知悉、注意車輛之動向，以維護交通安全，此為合
    格駕駛人所應知悉並遵守之義務；故上訴人縱無故意，然其
    駕駛系爭車輛能注意卻不注意依法全程使用方向燈，難謂上
    訴人無過失，足認本件上訴人已具備主觀歸責要件，原判決
    雖未明確認定上訴人之主觀要件，惟因不影響裁判之結論，
    故原判決仍予以維持；上訴人主張其不具違規犯意，並非可
    採。另行政罰係對違反行政法上義務者所為之處罰，倘行為
    人之行為符合處罰規定之構成要件及具有違法性（無阻卻違
    法事由）與可責性，即得加以處罰。上訴人主張本件檢舉人
    係跟車並恣意檢舉，亦不足為上訴人阻卻違法或卸免罰責之
    事由。
  ㈡綜據上述，原判決駁回上訴人之訴，核無違誤。上訴意旨指
    摘原判決違背法令，求予廢棄，並無理由，應予駁回。
五、末按交通裁決事件之上訴，行政法院為訴訟費用之裁判時，
    應確定其費用額，此觀行政訴訟法第237條之9第2項準用第2
    37條之8第1項規定即明。本件上訴人對於交通裁決事件之上
    訴，既經駁回，則上訴審訴訟費用750元（上訴審裁判費）
    自應由上訴人負擔，爰併予確定如主文第2項所示。
六、結論：本件上訴為無理由，應予駁回。 
中　　華　　民　　國　　111　  年　　3 　 月　 23  　 日
                  臺中高等行政法院第三庭
                          審判長法官　陳  文  燦
　　　　　　　　    　　　　　法  官　張  鶴  齡
　　　　　　　　　　　　　　　法  官　楊  嵎  琇
以上正本證明與原本無異。
本判決不得上訴。
中　　華　　民　　國　　111 　年　　3 　　月　　23　　日
                              書記官　詹靜宜